【裁判字號】    99,交聲,363
【裁判日期】    990818
【裁判案由】    聲明異議
【裁判全文】
臺灣嘉義地方法院交通事件裁定         99年度交聲字第363號
原處分機關  交通部公路總局嘉義區監理所嘉義市監理站
異  議  人  甲○○
上列異議人即受處分人因違反道路交通管理處罰條例案件，對於
原處分機關即交通部公路總局嘉義區監理所嘉義市監理站中華民
國99年7月8日所為之處分（嘉監義裁字第裁76-L00000000號裁決
書）聲明異議，本院裁定如下：
    主  文
原處分撤銷。
甲○○汽車駕駛人，駕駛車輛不依標誌，處罰鍰新臺幣陸佰元，
並記違規點數壹點。
    理  由
一、原處分意旨略以：異議人即受處分人甲○○（下稱異議人）
    因於民國99年6 月22日上午10時47分許，騎乘車牌號碼UKM-
    269 號輕型機車，行駛至文化路與世賢路路口時，經嘉義市
    政府警察局第一分局北興派出所員警攔停，並以闖越紅燈為
    由，填製嘉市警交字第L00000000 號舉發違反道路交通管理
    事件通知單予以舉發，嗣異議人於應到案日期內向原處分機
    關提出申訴，原處分機關並依道路交通管理處罰條例第53條
    第1 項、第63條第1 項第3 款（漏載第1 項第3 款）、違反
    道路交通管理事件統一裁罰基準表之規定，裁處異議人罰鍰
    新臺幣（下同）1800元，並記違規點數3 點。
二、異議意旨略以：伊於上開時地，騎乘車牌號碼UKM-269 號輕
    型機車，行駛至文化路與世賢路路口前，原行駛於世賢路，
    當時世賢路綠燈，伊乃未依兩段式左轉文化路，並非自文化
    路闖紅燈直行等語，原處分顯有錯誤，爰提出聲明異議等語
    。
三、按機器腳踏車行駛至交岔路口，其轉彎，應依標誌或標線之
    規定行駛。又機慢車兩段左轉標誌，用以告示左轉機器腳踏
    車或慢車駕駛人應遵照號誌指示，在號誌顯示允許直行時先
    行駛至右前方路口之左轉待轉區等待左轉，俟該方向號誌顯
    示允許直行後，再行續駛，以兩段方式完成左轉，道路交通
    安全規則第99條第2 項前段、道路交通標誌標線號誌設置規
    則第65條第1 項分別定有明文。次按汽車駕駛人轉彎時，不
    依標誌、標線、號誌指示者，處600 元以上1,800 元以下罰
    鍰；汽車駕駛人（包含機器腳踏車），違反第48條第1 項第
    2 款，除依原條款處罰鍰外，並記違規點數1 點，道路交通
    管理處罰條例第48條第1 項第2 款、第63條第1 項第1 款分
    別定有明文。
四、經查：
（一）異議人於99年6 月22日上午10時47分許，騎乘車牌號碼UK
      M-269 號輕型機車，行駛至文化路與世賢路路口時，經嘉
      義市政府警察局第一分局北興派出所員警攔停，並以闖越
      紅燈為由，填製嘉市警交字第L00000000號舉發違反道路
      交通管理事件通知單予以舉發之事實，業據異議人所不爭
      執（見異議人提出之聲明交通異議狀、陳述單），且經證
      人即舉發員警乙○○於本院調查時證述明確（見本院卷第
      17  頁），並有上開舉發單、異議人及證人韓忠良所繪製
      之現場圖各1份在卷可稽（見監理站卷第1頁、本院卷第22
      ～23頁），上開事實，應堪認定。
（二）又異議人於上開時地係自世賢路一段機車專用道綠燈左轉
      至文化路，而未依兩段式左轉之違規事實，業經其於本院
      調查時自承明確（見本院卷第20頁）。而證人乙○○於本
      院調查時證述：伊當時是執行勤區查勤服務，由文化路北
      往南行駛，而在文化路與世賢路路口停等紅燈，當伊看到
      異議人時，異議人已經是在過停等線之位置，即如依所繪
      之圖自文化路南往北方向之（已逾越）停等線一直騎，沒
      有停紅燈，伊沒有看到異議人是從世賢路西向東或東向西
      行駛，如係從世賢路行駛，亦需兩段式左轉，不能直接左
      轉文化路等語明確（見本院卷第17～18頁），是證人於發
      現異議人時，異議人之行駛位置已逾越文化路南往北方向
      之停等線，堪予認定。因之，依憑證人之證述，亦無法排
      除異議人係世賢路西向東綠燈直行而左轉至文化路之情，
      則受處分人所辯並非闖紅燈，而係未依規定兩段左轉乙節
      ，尚非不可採。
（三）此外，證人乙○○於本院調查時證述：經伊調閱路口監視
      錄影結果，該路口監視錄影是針對車牌，沒有錄到此次違
      規，且縱使錄到機車，亦沒有辦法錄到當時號誌燈號之情
      形等語（見本院卷第18頁）。從而，依證人乙○○之證述
      ，尚不足以認定異議人係自文化路南往北逾越停等線闖越
      紅燈直行，且查無其他積極證據足資證明受處分人確有「
      闖越紅燈」之違規闖紅燈行為，依「罪疑唯輕」之法理，
      僅足認定異議人所為係「不依標誌」兩段式左轉。是原處
      分機關遽認異議人於舉發時間、地點有闖紅燈之違規行為
      ，而依道路交通管理處罰條例第53條第1 項規定，裁處異
      議人罰鍰1,800 元，並記違規點數3 點，顯有違誤。復參
      以受處分人既已於應到案日期內提出申訴，則按違反道路
      交通管理事件統一裁罰基準表之規定，應裁處異議人罰鍰
      600 元，並記違規點數1 點。
五、綜上所述，本件異議人於前揭時地，騎乘上開機車不依標誌
    轉彎之違規事實已堪認定。原處分未予詳查，遽為裁處，尚
    有未洽。從而，本件異議為有理由，應由本院將原處分撤銷
    ，並依道路交通管理處罰條例第48條第1 項第2 款、第63條
    第1 項第1 款、違反道路交通管理事件統一裁罰基準表，諭
    知如主文第2 項所示之處罰。
六、依道路交通管理處罰條例第87條第2 項，道路交通案件處理
    辦法第20條前段，裁定如主文。
中    華    民    國    99    年    8     月    18    日
                  交通法庭  法  官    梁淑美
上列正本證明與原本無異。
如不服本裁定，應於裁定送達後5日內向本院提出抗告狀（應附
繕本）。
中    華    民    國    99    年    8     月    18    日
                            書記官    林金福

司法院資訊處製作；財團法人民間司法改革基金會備份。
